臺灣臺中地方法院刑事判決　　　　　　　　　　　　九十三年度訴字第二一三三號
　　公　訴　人　臺灣臺中地方法院檢察署檢察官
　　被　　　告　丁○○
右列被告等因偽造文書等案件，經檢察官提起公訴（九十二年度偵字第五九八七號、
九十三年度偵字第一一二二四號），本院判決如左：
    主  文
丁○○幫助意圖為自己不法之所有，以詐術使人將本人之物交付，累犯，處有期徒刑
伍月，如易科罰金，以佰元折算壹日。
    犯罪事實及理由
一、犯罪事實：丁○○可預見不詳姓名年籍之人租用或購買他人之存摺、帳戶使用，
    將可能藉由取得之帳戶遂行財產上犯罪之目的，竟基於幫助他人詐欺取財之不確
    定故意，於九十一年二月五日至同年八月某日之間之某時，在不詳之地點，以不
    詳之代價將其所有之台中縣大甲郵局帳戶0000000號之帳戶存摺、提款卡
    、密碼及開戶印鑑，出賣或出租予一不詳姓名年籍之成年人，嗣該不詳姓名、年
籍之成年人與其他不詳姓名之成年人即基於為自己不法所有意圖之犯意聯絡，以
    「香港亨鐽資訊科技有限公司」之名，郵寄宣傳廣告中獎通知書予不特定人，在
    該廣告中刊登電話0000000000號為聯絡電話，致戊○○誤信自己中獎
    ，而撥打該支聯絡電話，詐騙集團之成員乃繼續向戊○○詐稱需先繳納稅金，使
    戊○○誤信為真，因而陷於錯誤，於九十一年八月十二日分別匯款新台幣（下同
    ）六萬七千五百元、八萬元至甲○○所有郵局帳戶（被告甲○○業經本院判處有
    期徒刑三月）及己○○所有之郵局帳戶（己○○之部分嗣到案後另行審結），復
    於同年八月十三日、同年八月十四日分別匯入二十四萬元、四十八萬元至黃承棋
    所有之帳戶內（黃承棋部分業經台灣台中地方法院檢察署移請他院併案審理），
    並於同年八月十四日匯款七十萬元至乙○○所有之郵局帳號內（乙○○部分業據
    本院判處有期徒刑四月）、匯款六十萬元至丁○○所有之前開郵局帳戶內，因而
    詐騙戊○○得逞，嗣經戊○○報警後始循線查獲上情。
二、證據方面：除引用檢察官起訴書之記載外，另補載書證：「台中縣大甲鎮戶政事
    務所九十三年十月二十九日中縣甲戶字第０九三０００三四五四號函附之被告丁○○辦理補領身分證申請書影本一份」。
三、訊據被告丁○○矢口否認有幫助詐欺之犯行，辯稱：於九十一年間出獄後即到郵
    局變更帳戶提款卡之密碼，因為變更密碼怕忘記，所以把密碼寫在卡片後面，不
    告道何時存摺、提款卡及密碼連同包包一同遺失，並無幫助他人詐欺取財之故意
    云云。
四、經查：
（一）前開郵局帳戶係被告丁○○於八十六年十一月三日親自開戶，被告丁○○曾於
      九十一年二月五日親自至郵局辦理印鑑變更，隔日提領現金致帳戶內剩下五十
      三元，嗣後帳戶內陸續有數千至數百元不等之存提紀錄，於九十一年七月二十
      六日申請自動提款卡並申請語音系統，九十一年八月一日核發自動提款卡，並
      於九十一年八月三日用自動提款卡變更密碼，九十一年八月九日起即有大筆金
      額之存提款紀錄，八十九年十一年八月十四日戊○○被詐欺匯款六十萬元至前
      開帳戶內，其中九十一年八月九日、九十一年八月十四日並且以郵局之存摺及
      印鑑提款等情，有台中縣大甲郵局帳號０五六六三三號客戶歷史交易清單一紙
      、立帳申請書、申請變更帳戶事項申請書影本各一紙、提款卡影本二紙附卷可
      憑，並經本案之被害人即證人戊○○到庭結證明確，且有郵政國內匯款執據一
      紙附卷可憑，是以被告丁○○於九十一年二月五日辦理存摺印鑑變更之後，於
      九十一年二月五日至九十一年八月間之某日，該帳戶被詐欺集團取得使用，可
      以認定。而衡諸詐欺集團為求順利取得贓款，其所使用之帳戶必係可以進出往
      來之帳戶，而不致會愚至使用他人遺失之存摺、提款卡，致遭他人發現遺失後
      辦理止付，而無法順利取得贓款；更不可能愚至親自去郵局用他人遺失之存摺
      、印鑑提領贓款，而遭郵局識破。惟本案之詐欺集團成員於九十一年八月十四
      日詐得六十萬元之後，不僅於九十一年八月十四日親自到郵局領取贓款五十萬
      元，甚至留下十萬元在戶頭內，倘非自信所取得之帳戶不可能有人申請掛失止
      付，否則何以致此？是以被告丁○○辯稱：前開帳戶係因存摺、提款卡等物一
      起遺失，才被他人利用作為詐財之工具云云，顯與常情不符。
 （二）又被告丁○○於偵查中辯稱：不知道詐欺集團何以知道伊之提款卡密碼云云
       （見偵查卷第一五０頁），再辯稱：有時候伊領錢時，朋友在旁邊，朋友可
       能會知道伊之密碼云云（見偵查卷第一五八頁）。惟於本院審理時則改稱：
       伊密碼寫在提款卡外殼云云，前後所供已有不符，況被告於時隔約二年之後
       ，仍記得自己原來之密碼與變更後之密碼（見偵查卷第一五七頁），顯見被
       告丁○○並未因吸毒而影響其事理判斷之能力，且被告丁○○於九十一年二
       月五日帳戶剩下二千零五十九元時，既知道要去變更密碼及印鑑，業據被告
       自承在卷，且於遺失國民身分證後知悉要去申請補發，以保障自己之權益，
       有前開台中縣大甲戶政事務所函附申請書一紙附卷可憑，惟其何以於九十一
       年二月之後發現郵局提款卡、存摺、密碼等物遺失，既未報案，亦未到郵局
       辦理掛失？與其前之所為，大相逕庭，自不免啟人疑竇。
三、綜上，被告丁○○之前開帳戶存摺、提款卡、密碼、印章顯未於九十一年二月至
    八月間遺失，被告丁○○前開所辯不足採信，其將前開帳戶之存摺、提款卡、密
    碼及印章出賣或出租他人使用，堪以認定。
四、另按刑法上之故意可分為直接故意與不確定故意（間接故意），所謂「不確定故
    意」，係指行為人對於構成犯罪之事實，預見其發生而其發生並不違背其本意者
    ，刑法第十三條第二項定有明文。查金融帳戶之申請甚為簡易方便，被告係智識
    正常之成年人，有長期使用帳戶之經驗，對他人購買帳戶或承租帳戶之目的，自
    應有所懷疑，蓋如非供作犯罪出入之帳戶或其他不法目的，應無隱匿自己名義帳
    戶而拿走他人金融帳戶使用之必要；且邇來，利用報紙刊登廣告詐欺取財之犯罪
    類型層出不窮，該等犯罪，多數均係利用人頭帳戶作為出入帳戶，並經媒體廣為
    披載，被告對此應知之甚詳，足見被告有容任前開不詳姓名成年男子或女子利用
    其帳戶犯詐欺取財罪之不確定故意，允無疑義，本案事證明確，被告犯行洵堪認
    定。
五、核被告丁○○所為，係犯刑法第三百三十九條第一項之詐欺取財罪。被告係幫助
    他人犯之，為幫助犯，依刑法第三十條第二項減輕其刑。查被告丁○○曾於八十
    四年四月二十日因違反肅清煙毒條例案件經台灣高等法院台南分院判處有期徒刑
    三年六月確定，於八十四年六月二十六日入監執行，八十五年十一月二十九日假
    釋付保護管束，八十七年十二月一日管束期滿視為已執行有期徒刑完畢，有台灣
    高等法院被告全國前案紀錄表一紙附卷可憑，其於有期徒刑執行完畢後，五年內
    再犯本件有期徒刑以上之罪，為累犯，應依法加重其刑，以上刑之加減，並先加
    而後減。次按連續犯之成立，除主觀上須基於一個概括之犯意外，客觀上須先後
    數行為，逐次實施而具連續性，侵害數個同性質之法益，其每一前行為與次行為
    ，依一般社會健全觀念，在時間差距上，可以分開，在刑法評價上，各具獨立性
    ，每次行為皆可獨立成罪，構成同一之罪名，始足當之；如數行為於同時同地或
    密切接近之時地實施，侵害同一之法益，各行為之獨立性極為薄弱，依一般社會
    健全觀念，在時間差距上，難以強行分開，在刑法評價上，以視為數個舉動之接
    續施行，合為包括之一行為予以評價，較為合理，則屬接續犯，而為包括之一罪
    ，經查被告丁○○所幫助之其他不詳姓名成年人之詐欺犯行，均係持續利用戊○○誤信伊中獎，急欲取得彩金之心理，多次誘使戊○○在不同之時間匯款，侵害
    同一法益，各詐騙行為之獨立性薄弱，依一般社會健全之觀念，在時間差距上難
    以強行分開，應認該詐欺行為係接續利用戊○○之前開心理之動作，為接續犯，
    是以本案判決主文應論以幫助詐欺取財，附此敘明。爰審酌被告丁○○素行不良
    ，本案係因經濟困頓而遭人利用，犯罪之動機、目的均係為了錢財、手段平和及
    犯後飾詞狡辯之態度等一切情狀，量處如主文所示之刑，並諭知易科罰金之折算
    標準。前開被告丁○○之存摺、提款卡、印章雖係供本案犯罪所用之物，惟並非
    違禁物，亦未扣案，且業經列為警示戶而無法使用，並無沒收之實益，俾免將來
    執行困難，不予宣告沒收，併此敘明。
六、本案被告甲○○、乙○○、丙○○業經本院以簡式審判程序判決在案，另同案被
    告己○○部分嗣到案後另行審結。
據上論斷，應依刑事訴訟法第二百九十九條第一項前段、第三百十條之一，刑法第三
百三十九條第一項、第三十條第二項、第四十七條、第四十一條第一項前段，罰金罰
鍰提高標準條例第一條前段、第二條，判決如主文。
中      華    民      國      九十三      年    十一    月    二十三    日
                            臺灣臺中地方法院刑事第九庭
                              審判長法  官  黃  文  進
                                    法  官  陳  思  成
                                    法  官  陳  如  玲
右正本證明與原本無異。
如不服本判決，應於判決送達後十日內向本院提出上訴狀，上訴於臺灣高等法院臺中
分院( 須附繕本 )。
                                    書記官
中      華    民      國      九十三      年    十一    月    二十三    日
附錄論罪科刑法條
刑法第三百三十九條第一項
意圖為自己或第三人不法之所有，以詐術使人將本人或第三人之物交付者，處五年以
下有期徒刑、拘役或科或併科一千元以下罰金。
